【裁判字號】    89,上易,3591
【裁判日期】    890829
【裁判案由】    違反稅捐稽徵法等
【裁判全文】
臺灣高等法院刑事判決                          八十九年度上易字第三五九一號
    上  訴  人  臺灣臺北地方法院檢察署檢察官
    被      告  甲○○
    選任辯護人  黃泰鋒
                薛冰芸
右上訴人因被告違反稅捐稽徵法等案件，不服臺灣臺北地方法院八十九年度易字第四
四六號，中華民國八十九年八月二十九日第一審判決（起訴案號：臺灣臺北地方法院
檢察署八十八年度偵字第一五九一一號）提起上訴，本院判決如左：
    主  文
上訴駁回。
    理  由
一、本案經本院審理結果，認第一審判決以不能證明被告犯罪，對被告為無罪之諭知
    ，核無不當，應予維持，並引用第一審判決書記載之證據及理由。
二、檢察官上訴意旨略以：(一)本案依台電公司投標須知規定，康展工程有限公司（下
    稱康展公司）土木工程部分須甲級營造公司配合施工，被告與康展公司乃基於通
    謀虛偽之意思表示而成立虛假契約配合投標（原合約書上竟無簽約日期），被告
    係配合提供相關投標資料圖利，實際上並無所謂工程承攬契約可言，此由證人乙
    ○○在八十六年十二月二十二日之證詞即明，且遍觀原審全卷，被告亦無法提出
    其承攬工程之任何事證，被告所提安衛人員蘇名震亦經原審查無其事，顯見原審
    認為本案係所謂契約履行責任問題之見解，實乏所據。(二)本案康展公司領取之工
    程款自必須開立統一發票請款，惟康展公司與實際承包之下游廠商，並未取得進
    項憑證，而康展公司與預壘營造工程有限公司（下稱預壘公司）並無交易事實，
    卻取得預壘公司開立之發票，且申報進項扣繳，依營業稅法第十九條之規定，造
    成康展公司逃漏營業稅新台幣（下同）九十一萬三千九百三十九元，此並經證人
    即台北市稅捐稽徵處謝榮華、鄭健明證述屬實，並有筆錄、錄音帶乙份附卷可稽
    。綜上所述，尚難認原判決允當，為此依刑事訴訟法第三百四十四條第一項、第
    三百六十一條之規定，提起上訴云云。
三、經查：
  (1)康展公司為向台電公司標做澎湖發電廠十二號機移裝工程，而以具有甲級營造廠
    資格之預壘公司作為協力廠商，並與預壘公司簽訂工程承攬合約一節，有台電工
    程承攬契約、工程投標須知、移裝工程施工說明書、工程合作證明書、合約書（
    見八十八年度偵字第一五九一一號偵查卷第三十四頁至第四十五頁）在卷可稽。
    而康展公司既將其中之土木工程（工程總價：一千九百十九萬二千七百三十九元
    ）部分轉包予預壘公司代為施作，而與預壘公司簽訂工程合作及承攬合約，就此
    而言，康展公司屬定作人，預壘公司則為承攬人之身分。雖卷附合約書上並未載
    明簽約日期，惟被告辯稱：可能係簽約當時疏漏所致等語，並提出另份由其持有
    載明簽約日期為八十一年元月四日之合約書為證（見本院卷附），況證人即康展
    公司總經理乙○○於偵訊時證稱：整個工程是十二號機移裝工程，該工程分土木
    、機械，都由康展公司得標，因規定土木部分須甲級營造廠跟我們合作協力承做
    ，所以我們找預壘公司，我們自行核算成本及按預壘公司預算金額定底價，得標
    後預壘公司反悔不做，我們就自行找小包來做等語。可見預壘公司係與康展公司
    簽訂承攬合約，並由康展公司標得台電工程後，始嗣後不履行債務。理論上，預
    壘公司就此部分土木工程，固須負擔其為承攬契約名義上當事人之權利義務，惟
    縱預壘公司嗣後未依約履行承攬關係所生之義務，亦僅屬契約履行之責任問題，
    祇要定作人即康展公司未表示意見，請求預壘公司履行承攬義務或依約請求不履
    行之損害賠償，他人尚無有置喙之餘地。尚難以卷附合約書未載明簽約日期，而
    康展公司自行找下游廠商施作工程，即得推論康展公司與預壘公司係基於通謀虛
    偽之意思表示而成立虛假契約配合投標，而採為對被告不利之認定。
  (2)雖被告無法提出該土木工程事實承做之任何事證，而被告所提安衛人員蘇名震亦
    經原審查無其事，惟縱上開預壘公司向康展公司所承包之土木工程，全係由康展
    公司自行尋覓土木包工施作，然此全屬被告與康展公司實際負責人乙○○間就契
    約履行及工程如何完成之內部協議，渠等對於工程價款之領取、材料費用及工人
    工資之發放、折算及稅捐負擔、補貼，甚或是否給付被告勞務費，均屬被告與乙
    ○○間之內部分配問題，尚不影響預壘公司為土木工程承攬契約當事人之身分，
    此原判決理由欄四之(2)已詳為敘述。職此，被告依所營預壘公司在民事契約當事
    人之地位，於統一發票之會計憑證上登載支領工程款，並將取得之上開統一發票
    、收據、工資請領清冊，記載於會計帳冊據以申報營業稅，即無何涉及業務上登
    載不實或明知為不實事項而填載會計憑證可言。
  (3)再者，就上開澎湖發電廠十二號機移裝工程，與台電公司訂有承攬契約者，為康
    展公司，理論上康展公司欲向台電公司請領工程款，自須由康展公司親自開立發
    票，此觀諸康展公司嗣向台電公司領取工程款，此有營業人為康展公司、買受人
    為台電公司之統一發票七紙（見八十八年度偵字第一五九一一號偵查卷第五十六
    頁至第六十五頁）附卷可佐，即足證明。公訴人指摘康展公司因取得預壘公司所
    開立之上開三紙發票金額共計一千九百十九萬二千七百三十九元（起訴書誤載為
    一千八百二十七萬八千八百元），而得以據以向台電公司領取工程款，且未開立
    任何統一發票一節，與事實不合，顯有誤會。又被告依所營預壘公司在民事契約
    當事人之地位，於統一發票之會計憑證上登載支領工程款，並將取得之上開統一
    發票、收據、工資請領清冊，記載於會計帳冊據以申報營業稅，並無何涉及業務
    上登載不實或明知為不實事項而填載會計憑證可言，已如上述，則康展公司既以
    預壘公司之名義，僱請工人、購買材料並尋覓其他工程公司施作，並就該等僱傭
    契約、買賣契約、承攬契約之報酬、價金代預壘公司先行墊付，並就預壘公司與
    康展公司間之工程款、稅金與代墊款項相互折算、補貼，則康展公司即非與預壘
    公司無交易之事實，而取得預壘公司開立之發票，而申報進項扣繳，自無逃漏稅
    捐之問題。況本件康展公司與台電公司間、預壘公司與康展公司間及下游實際施
    做廠商與預壘公司間之交易行為，均已據實開立發票申報營業稅，並無逃漏稅捐
    之實害結果，職此，被告豈有幫助逃漏九十一萬三千九百三十九元營業稅之可能
    。至檢察官上訴意旨所述證人即台北市稅捐稽徵處謝榮華、鄭健明之筆錄及錄音
    帶乙份，本院遍查全卷並無發現，又證人即台北市稅捐稽徵處林佩芳於本院八十
    九年十月二十三日訊問時證稱：伊有聽同事提過，本案是工程借牌，幫人家逃漏
    稅，是稅捐處移送的云云，核屬傳聞之詞，不能採為對被告不利之認定。此外，
    復查無其他積極證據足以證明被告確有違反稅捐稽徵法、行使業務上登載不實文
    書之犯行，自屬不能證明被告犯罪。
四、原判決以不能證明被告犯罪，而為無罪之諭知，並無不合。檢察官上訴意旨仍執
    前詞指摘原判決不當，為無理由，應予駁回。
據上論斷，應依刑事訴訟法第三百七十三條、第三百六十八條，判決如主文。
本案經檢察官劉靜婉到庭執行職務。
中      華      民      國    八十九    年     十二     月     二十     日
                    臺灣高等法院刑事第 十五 庭
                                  審判長法  官  房  阿  生
                                        法  官  胡  泉  田
                                        法  官  雷  元  結
右正本證明與原本無異。
不得上訴。
                                        書記官  梁  雅  華
中    華    民    國    八十九    年      十二      月      二十二      日
附錄：本案論罪科刑法條全文


司法院資訊處製作；財團法人民間司法改革基金會備份。
